【裁判字號】    95,訴,1126
【裁判日期】    951025
【裁判案由】    偽造有價證券等
【裁判全文】
臺灣臺南地方法院刑事判決              95年度訴字第1126號
公  訴  人  臺灣臺南地方法院檢察署檢察官
被      告  乙○○
指定辯護人  本院公設辯護人  甲○○
上列被告因偽造有價證券等案件，經檢察官提起公訴（九十五年
度偵緝字第三八六號），本院判決如下：
    主  文
乙○○意圖供行使之用，而偽造有價證券，處有期徒刑參年肆月
。偽造之臺南區中小企業銀行關廟分行支票壹張（票號ＣＨ00
00000號）沒收。
    事  實
一、乙○○原於臺南縣關廟鄉○○○路二八一號開設飲料批發店
    ，其明知歐連發業於民國九十三年四月十日死亡，然因乙○
    ○本身之支票自九十一年間起即多次退票而票信不良，竟為
    圖以支票作為支付向丙○○購買之「維士比」飲料貨款使用
    ，基於意圖供行使之用而偽造有價證券之犯意，於九十四年
    八月二十四日中午某時，在上開飲料批發店內，於歐連發生
    前交付之票號ＣＨ0000000號、付款人為臺南區中小
    企業銀行關廟分行之空白支票一張上，填載金額新臺幣（下
    同）六萬四千七百五十元及發票日九十四年八月二十五日，
    並盜用歐連發生前交付之印章於該支票之發票人欄上蓋印一
    枚，據以偽造完成支票一紙（下稱本件支票）後，在未向丙
    ○○告知歐連發業已死亡之情況下，即於同日將該偽造完成
    之支票，交付運送「維士比」飲料九十八箱前來之丙○○之
    司機供作貨款之清償而行使。嗣本件支票屆期因拒絕往來遭
    到退票，楊正勝始循線查知上情。
二、案經丙○○訴由臺灣臺南地方法院檢察署檢察官偵查起訴。
    理  由
一、告訴人丙○○於檢察事務官調查中之陳述以及ＧＺ0000
    0000號統一發票一紙（分見九十四年他字第二八七八號
    偵查卷第三頁至第五頁、同年交查字第二六六號偵查卷第六
    頁、第七頁），檢察官、辯護人及被告乙○○於本院調查證
    據時，均知曉為審判外之言詞及書面陳述，係為傳聞證據，
    但既均表示同意作為證據，且本院審酌前開言詞及書面陳述
    作成之情況，認為適當，故依刑事訴訟法第一百五十九條之
    五第一項規定，得為證據。又法務部票據信用資訊連結作業
    查詢明細表及歐連發之戶籍謄本各一份（分見九十四年交查
    字第二六六號偵查卷第七之二頁、第十七頁、第十八頁），
    係行政機關就票據提示使用，以及戶政機關就戶籍設置、變
    動、出生、死亡等事項，以機械記錄方式列印而出之資料，
    非被告以外之人於審判外之言詞或書面陳述，並非傳聞證據
    ，無刑事訴訟法第一百五十九條第一項之適用，核先敘明。
二、訊據被告對於知悉歐連發業於九十三年四月十日死亡，然因
    其本身之支票自九十一年間起即多次退票而票信不良，遂於
    九十四年八月二十四日中午某時，在臺南縣關廟鄉○○○路
    二八一號其所開設之飲料批發店，在歐連發生前交付且為空
    白支票之本件支票上，填載金額六萬四千七百五十元及發票
    日九十四年八月二十五日，並使用歐連發生前交付之「歐連
    發」印章於該支票之發票人欄上蓋印一枚，而完成發票後，
    且未向丙○○告知歐連發已死亡之情形下，隨即於同日將該
    支票交付運送「維士比」飲料九十八箱前來之丙○○之司機
    而供作貨款之清償，且該支票嗣因拒絕往來遭到退票等情，
    固均為坦承，惟矢口否認偽造支票之行為，並辯稱：我只是
    想說先以歐連發之支票來給付貨款，將來再將票款存入即可
    ，然因遭人倒債始無力存款，我並無偽造之故意云云。經查
    ：
  (一)上揭事實，業據告訴人於檢察事務官調查中陳述綦詳，復有
    本件支票影本（見九十四年他字第二八七八號卷第五頁）及
    告訴人因販賣「維士比」飲料九十八箱予被告而開立之ＧＺ
    00000000號統一發票各一紙在卷可稽。
  (二)查歐連發業於九十三年四月十日死亡，且為被告所知悉等情
    ，為被告所坦認，並有歐連發之戶籍謄本一份可憑。是自然
    人之人格，隨死亡而歸於消滅，故人於死亡後，自無再為任
    何票據行為之可能，被告對此眾所皆知之常理，自無不知可
    言，再者被告本身使用之支票，自九十一年一月八日起直至
    九十四年十月二十四日止，已先後出現五十餘次、全部退票
    金額高達二百六十餘萬元之退票紀錄，有法務部票據信用資
    訊連結作業查詢明細表一份可參，是被告顯然早已陷於資金
    週轉困難，而無具備清償本件支票票款之資力，然其竟在明
    知歐連發業已死亡，歐連發已無任何開立或授權被告開立支
    票之權能，且本身亦已欠缺清償本件支票票款之能力之狀況
    下，猶仍刻意隱瞞歐連發已死亡之實情，而使用該死亡之人
    之名義，進行開立本件支票此虛偽開票之行為，並將本件支
    票交付予不知情之告訴人而據以供清償貨款使用，則被告意
    圖供行使之用，而冒用他人名義偽造支票之犯意，至為明顯
    ，被告所辯云云，無非事後卸責之詞，不足採信。事證明確
    ，被告犯行洵堪認定。
三、核被告所為，係犯刑法第二百零一條第一項之意圖供行使之
    用而偽造有價證券罪。被告盜用歐連發之印章於本件支票之
    發票人欄上蓋印一枚之行為，為偽造本件支票之階段行為，
    再其偽造該支票後持以行使，行使偽造有價證券之低度行為
    應為偽造有價證券之高度行為所吸收，均不另論罪。爰審酌
    被告為圖給付貨款，竟以行使偽造支票方式為之，業侵害他
    人之財產權及危害社會交易安全，且犯後雖坦承部分事實，
    猶仍飾詞否認犯行，犯後態度難認良好，惟念其偽造支票之
    面額為六萬四千七百五十元，侵害程度尚非鉅大等一切情狀
    ，量處如主文所示之刑。偽造之本件支票一張，係偽造之有
    價證券，應依刑法第二百零五條規定沒收。
四、公訴人另認被告尚涉犯刑法第三百三十九條第一項之詐欺取
    財罪等語，然行使偽造有價證券以使人交付財物，如果所交
    付者即係該證券本身之價值，亦即行使偽造有價證券用以取
    得票面價值之對價者，其詐欺取財之行為仍屬行使偽券之行
    為，不另成立詐欺罪名，最高法院二十五年上字第一八一四
    號判例意旨及六十二年度第一次刑庭庭長會議決議(一)可資參
    照。被告行使偽造之本件支票以供清償貨款使用，亦即被告
    係以本件支票所表徵之票款價值，取得債務清償之對價，依
    上揭判例及決議意旨，自不再另論詐欺取財罪，然因公訴意
    旨認此與上開成罪部分，有修正前刑法第五十五條所指之牽
    連關係，故不另為無罪之諭知，附此敘明。
據上論斷，應依刑事訴訟法第二百九十九條第一項前段，刑法第
二條第一項、第二百零一條第一項、第二百零五條，刑法施行法
第一條之一，判決如主文。
本件經檢察官丁○○到庭執行職務。
中    華    民    國    95    年    10    月    25    日
                  刑事第十一庭審判長法  官  張維君
                                    法  官  黃翰義
                                    法  官  陳威龍
以上正本證明與原本無異。
如不服本判決，應於收受送達後10日內向本院提出上訴書狀（應
附繕本）。
                                    書記官  鄭吉裕
中    華    民    國    95    年    10    月    25    日
附錄論罪科刑之法條：
刑法第二百零一條第一項
意圖供行使之用，而偽造、變造公債票、公司股票或其他有價證
券者，處三年以上十年以下有期徒刑，得併科三千元以下罰金。


司法院資訊處製作；財團法人民間司法改革基金會備份。
